臺灣臺中地方法院民事判決　93年度訴字第1653號
　　原　　　告　　乙○○
　　訴訟代理人　　陳益軒　律師
　　複　代理人　　劉思顯　律師
　　被　　　告　　國璽建設股份有限公司
　　兼法定代理人　丙○○
　　共　　　同
　　訴訟代理人　　涂朝興　律師
當事人間損害賠償事件，本院於94年6月3日言詞辯論終結，判
決如下：
    主    文
原告之訴及假執行之聲請均駁回。
訴訟費用由原告負擔。
    事實及理由
甲、程序方面：按訴狀送達後，原告不得將原訴變更或追加。但
    擴張或減縮應受判決事項之聲明者，不在此限。民事訴訟法
    第二百五十五條第一項第三款定有明文。本件原告提起本訴
    原聲明第一項請求：「被告應給付原告新台幣（下同）二百
    五十七萬零七百三十五元及自起訴狀繕本送達被告翌日起至
    清償日止，按年息百分之五計算之利息。」嗣於民國（下同
    ）九十四年六月三日言詞辯論期日及民事準備書狀(二)減縮聲
    明第一項：「被告應給付原告一百二十九萬七千六百六十八
    元及自起訴狀繕本送達被告翌日起至清償日止，按年息百分
    之五計算之利息。」核其性質係為減縮應受判決事項之聲明
    ，依前開規定，自屬適法。
乙、實體方面：
壹、原告起訴主張：原告於九十二年三月十四日與被告國璽建設
    股份有限公司（下稱國璽公司）簽訂房屋預定買賣契約書（
    下稱系爭契約書），向其購買所投資興建坐落台中市○○區
    ○○段第一○八三之六、一○八三之七、一○八三之八地號
    土地上之薇風大道編號Ｆ１、Ｆ２、Ｆ３（門牌號碼台中市
    西屯區○○路四七三號至四七五號）之房地（下稱系爭房地
    ），總價三千五百萬元。原告於一開始購買系爭房地，即向
    被告言明該系爭房地係為開設診所使用，應符合法令規定，
    附建防空避難設備或停車空間，原告並要求裝設電梯供求診
    病患使用，被告亦配合原告之要求，依法辦理變更設計，詎
    被告於九十三年六月十五日點交系爭房地予原告後，原告向
    台中市衛生局申請核發開設診所執照，經台中市衛生局人員
    於九十三年六月二十八日履勘現場時，告知建築物內有二個
    法定停車位空間，必須供停車使用，不得挪作他用，因此違
    反建築技術規則規定所應設置之法定停車位，至此原告始知
    被告丙○○於銷售時，利用原告對於建築法令不熟悉，故意
    隱匿在原告所購買系爭房地內尚有二個法定停車位之事實，
    致原告為將法定停車位合法變更為店舖使用，需另向台中市
    政府繳納停車空間之代金方式，台中市衛生局始同意核發診
    所執照，原告受有財產上之損害，自得對其請求損害賠償，
    又被告丙○○為被告國璽公司之法定代理人，於執行職務所
    加於原告之損害，被告國璽公司應與被告丙○○連帶負賠償
    責任。又原告向被告購買系爭房地，建物因有法定停車位之
    存在，致原告無法為診所之正常之使用，自屬不完全給付，
    被告國璽公司已非系爭房地之所有權人，故喪失繳納代金之
    資格，被告自應賠償原告所受之損害，另因被告明知原告購
    屋係為開設診所之用，竟又故意將法定停車位劃入建物內，
    致原告無法為診所之通常之使用，顯有減少通常效用或契約
    預定效用之瑕疵，而欠缺保證之品質，為此爰依侵權行為、
    不完全給付、買賣瑕疵擔保等法律關係提起本訴。茲請求：
    辦理變更停車空間相關事宜所產生之費用十六萬四千九百二
    十七元及向台中市政府繳納停車空間代金一百一十三萬二千
    七百四十一元，合計共損失一百二十九萬七千六百六十八元
    等語。並聲明：１被告應給付原告一百二十九萬七千六百六
    十八元及自起訴狀繕本送達被告翌日起至清償日止，按年息
    百分之五計算之利息。２原告願供擔保請准宣告假執行。
貳、被告則以：被告丙○○非契約當事人，原告實不必牽扯非實
    際簽約之被告丙○○。按民法第三百五十四條第一項所謂瑕
    疵，係指存在於物之缺點而言，最高法院八十六年台上字第
    二八○八號判例可參，查本件兩造買賣之系爭房地，本即一
    般住宅，並非專供診所之用，被告國璽公司既未曾以之為醫
    療大樓或同一性質之用途對外要約，而兩造亦未曾就所購建
    物之所謂診所之用有所承擔約明，系爭房地堪為一般使用即
    為已足，能否另為診所之用，原不在契約預定或通常交易所
    應具備之義務之範圍內，自不能恣以無法為診所使用為由，
    主張被告應負瑕疵擔保責任。開設診所並非被告之契約義務
    ，自不能徒以店舖之約定，即為兩造已有診所約定之認定，
    原告主張被告故意隱匿，所售之物不完全，欠缺通常之效用
    ，並就診所之效用及品質有所保證，依法自有舉證之義務。
    被告公司關於停車位之設置均依法而來，則系爭房地無違法
    之處，被告尚有何違約或不法侵權之可言，原告主張實無理
    由。原告所購建物中之停車位即置於原告所購之主建物內，
    為原告所專有，非以薇風大道建築物全體共有人之停車空間
    ，並無所謂將原於建築物全體所有權人所共有之其中二個法
    定停車位劃入原告所購買之建物內，原告之陳述即有不實。
    原告所得面積並未短少，車位之效用依舊，尤其原告所購薇
    風大道原本規劃之三戶應設置三個停車位，因原告情商變更
    ，應原告之要求，儘可能擴大容積效率，俾使充分利用，經
    原告與建築師敲定之結果，以致減少至二個車位即可，如此
    一來，經濟效用大為增加，空間使用更為靈活，依系爭契約
    書第十條規定，買受人雖非不得請求室內格局變更，但以合
    於上開規定之情況為限，法定停車位問題既不在室內格局變
    更之列，自不能徒以其主觀目的無法實現為由，責成被告承
    擔違約或不完全責任。至原告另援引台灣板橋地方法院八十
    六年度訴字第二○三號民事判決要旨，援為瑕疵及不完全之
    依據，亦屬無稽。蓋上開判決所示係合建分配問題，一造將
    應自行承擔或不屬他造承擔之內容諉由他造承擔，而影響他
    造應有之權益，與本件法定停車空間為原告所購建物應承擔
    之法定設施，其上之公法負擔並非承受自他人之負擔而來，
    故與上開判決無關。依台中市衛生局九十三年九月八日衛醫
    字第○九三○○三五○五二號函所示，原告主張系爭房地無
    法供設診所之用乙節，並非事實，法定停車位之有無與可否
    委託建築師辦理停車空間變更事宜，所產生之費用憑證，其
    中建築師收費收據部分，無意見，但其餘證據，應與該項事
    務無關等語資為抗辯。並聲明：１駁回原告之訴及假執行之
    聲請。２如受不利判決，願供擔保請准宣告免為假執行。
參、得心證之理由：
一、原告主張之事實，固據其提出房屋預定買賣合約書、劭霖聯
    合法律事務所九十三年七月九日九三中律賢字第○七一九一
    號函、臺中市建築物附建防空避難設備或停車空間繳納代金
    及管理使用辦法、臺灣板橋地方法院八十六年度訴字第二○
    三號民事裁判要旨、訂購房屋預約單、原告交給被告之書面
    資料、設計師陳淑珠手繪之診所平面圖、建築師王紹述繪製
    之建築平面圖、經原告及歐陽志成簽名確定之一樓平面圖、
    銷售廣告傳單、變更使用執照申請書、台中市政府工務局九
    二中工建使字第一一九二號使用執照資料、甲○○建築師事
    務所西屯路民案段用途變更圖、台中市公有停車場基金專戶
    之轉帳資料、臺中市政府自行收納款項統一收據、臺中市政
    府簡便行文表九十四年五月三日府都營字第○九四○○七五
    八一九號、委託建築師辦理停車空間變更事宜之費用明細及
    請款單等影本各一份、建築師收費收據收執聯及臺中市政府
    統一收據等影本各三紙、收據及台中市衛生局收據等影本各
    二份為證，並聲請訊問證人丁○○、賴文志、甲○○、廖振
    甫、陳淑珠、王紹述、蔡水濱、歐陽志成。然為被告所否認
    ，並以前揭情詞置辯，復據其提出土地登記謄本及變更設計
    圖等影本特一份附卷為憑。是本件兩造爭執之事項厥為：原
    告依據侵權行為、不完全給付、買賣瑕疵擔保等法律關係所
    為之本件請求（如訴之聲明），有無理由？
二、按當事人主張有利於己之事實者，就其事實有舉證之責任，
    民事訴訟法第二百七十七條前段定有明文。又關於侵權行為
    賠償損害之請求權，以受有實際損害為成立要件，若絕無損
    害亦即無賠償之可言，最高法院十九年上字第三六三號判例
    參照。本件原告雖主張：被告丙○○於銷售時，利用原告對
    於建築法令不熟悉，故意隱匿在原告所購買系爭房地內尚有
    二個法定停車位之事實，致原告為將法定停車位合法變更為
    店舖使用，需另向台中市政府繳納停車空間之代金方式，台
    中市衛生局始同意核發診所執照，原告受有財產上之損害，
    自得對其請求損害賠償，又被告丙○○為被告國璽公司之法
    定代理人，於執行職務所加於原告之損害，被告國璽公司應
    與被告丙○○連帶負賠償責任。被告就此則抗辯稱：被告公
    司關於停車位之設置均依法而來，則系爭房地無違法之處，
    被告尚有何不法侵權之可言等語，則依首開舉證責任法則，
    原告就其主張被告丙○○故意隱匿在原告所購買系爭房地內
    尚有二個法定停車位致其遭受損害之事實，依法自有舉證之
    義務。查原告所購建物中之停車位即置於原告所購之主建物
    內，為原告所專有，非以薇風大道建築物全體共有人之停車
    空間設計規劃，乃因薇風大道建築專案並非區分所有之建築
    類型，並無所謂將原於建築物全體所有權人所共有之其中二
    個法定停車位劃入原告所購買之建物內，原告此部分之主張
    即有不實。而所謂「法定停車位」，係指於建築物新建、改
    建、變更用途或增建部分，依都市計畫法令之規定、建築技
    術規則建築設計施工編第五十九條及其他有關法令規定，所
    應附設之停車空間。是於系爭薇風大道建築專案，因屬新建
    之建築類型，是依前開說明，其每一新建房屋依法均應附設
    法定停車位，此於地方主管建築機關於核准建築執照之設計
    圖說時，在每一停車位上均有明確標示，依上，原告欲承購
    系爭房地，衡諸常情，其對於前述每一新建房屋均須附設法
    定停車位之法令規定，即不能諉為不知，則被告丙○○於銷
    售系爭房地時，就原告所購買系爭房地內有二個法定停車位
    之事實，即無故意隱匿可言。又原告雖因辦理變更停車空間
    相關事宜而支出費用十六萬四千九百二十七元及向台中市政
    府繳納停車空間代金一百一十三萬二千七百四十一元，合計
    共支出一百二十九萬七千六百六十八元，然原告所購買系爭
    房地內須附設二個法定停車位，既屬依法令所須為者，業如
    前述，參諸建築法第一百零二條之一規定暨台中市建築物附
    建防空避難設備或停車空間繳納代金及管理使用辦法規定，
    可知原告為將法定停車位挪為他用，而申請以繳納代金替代
    應附設停車空間，其所為支出代金等費用即非屬損害。此外
    ，原告就其主張被告丙○○有故意隱匿暨其確遭受損害之事
    實，迄未再舉證以實其說，其此部分之主張自與侵權行為之
    要件未符，從而，原告憑以訴請被告國璽公司應與被告丙○
    ○連帶負侵權行為之損害賠償責任，即屬無據。
三、次查原告雖繼主張原告向被告購買系爭房地，建物因有法定
    停車位之存在，致原告無法為診所之正常之使用，自屬不完
    全給付，被告國璽公司已非系爭房地之所有權人，故喪失繳
    納代金之資格，被告自應賠償原告所受之損害，另因被告明
    知原告購屋係為開設診所之用，竟又故意將法定停車位劃入
    建物內，致原告無法為診所之通常之使用，顯有減少通常效
    用或契約預定效用之瑕疵，而欠缺保證之品質，為此爰依不
    完全給付、買賣瑕疵擔保等法律關係，訴請被告賠償損害云
    云。惟按民法第三百五十四條第一項所謂物之瑕疵，係指存
    在於物之缺點而言。凡依通常交易觀念，或當事人之約定，
    認為物應具備之價值、效用或品質而不具備者，即為物有瑕
    疵，最高法院八十六年台上字第二八○八號判例可參，觀諸
    卷附系爭房地房屋預定買賣合約書及建物登記謄本所載，可
    知本件兩造買賣之系爭房地，其主要用途本即供一般住宅、
    店舖、停車空間、人行道及儲藏室之使用，並非專供診所之
    用，被告國璽公司既未曾以之為醫療大樓或同一性質之用途
    對外要約，而兩造亦未曾就所購建物之所謂診所之用有所承
    擔約明，被告亦無於合約書內保證系爭房地有供為診所使用
    之品質，則被告交付之系爭房地堪為一般住宅、店舖等使用
    即為已足，能否另為診所之用，原不在契約預定或通常交易
    所應具備之義務之範圍內，揆諸首開判例意旨，被告交付之
    系爭房地即無物之瑕疵可言，原告自不能恣以無法為診所使
    用為由，主張被告應負瑕疵擔保責任。又原告所購買系爭房
    地內須附設二個法定停車位，既屬依法令所須為者，業如前
    述，而開設診所亦非被告之契約義務，則被告交付系爭房地
    尚無不完全給付可言。是原告之前揭主張，均無可採。則其
    猶依不完全給付、買賣瑕疵擔保等法律關係，訴請被告賠償
    損害云云，亦屬無據。
四、綜上所述，原告依侵權行為、不完全給付、買賣瑕疵擔保等
    法律關係所為之主張，均屬無據，是本件仍應以被告之抗辯
    ，較可採信為真實。從而，原告猶提起本訴，求為判決被告
    應給付原告一百二十九萬七千六百六十八元及自起訴狀繕本
    即為無理由，應予駁回，其假執行之聲請亦失所附麗，應併
    予駁回。
五、本件事實已臻明確，兩造其餘攻擊防禦方法，均與本案判決
    結果不生影響，爰不予逐一論述，原告雖聲請傳訊證人賴文
    志、廖振甫、陳淑珠、王紹述、蔡水濱、歐陽志成，欲證明
    在申請建照之前被告即已知道原告是要蓋診所，然因原告主
    張之關於診所設計、規劃及繪製建築平面圖等交涉過程，被
    告當庭均無否認，上開證人即無傳喚之必要，且其代證事實
    亦無礙於本院心證之認定，併此敘明。
肆、訴訟費用負擔之依據：民事訴訟法第七十八條。
中　　華　　民　　國　　94　　年　　7　　月　　5　　日
                  民事第二庭    法  官  呂明坤
正本係照原本作成。
如對本判決上訴，須於判決送達後20日內向本院提出上訴狀。
中　　華　　民　　國　　94　　年　　7　　月　　5　　日
                                書記官  林金枝
